【裁判字號】    97,消債更,403
【裁判日期】    971117
【裁判案由】    更生事件
【裁判全文】
臺灣板橋地方法院民事裁定           97年度消債更字第403號
聲  請  人  甲○○原名「董晃.
代  理  人  鄭志政律師
上列當事人因消費者債務清理事件聲請更生，本院裁定如下：
    主  文
聲請駁回。
聲請費用由聲請人負擔。
    理  由
一、按債務人與金融機構協商成立者，不得聲請更生或清算，但
    因不可歸責於己之事由，致履行顯有重大困難者，不在此限
    ；本條例施行前，債務人依金融主管機關協調成立之中華民
    國銀行公會會員辦理消費金融案件無擔保債務協商機制與金
    融機構成立之協商，準用前項之規定，消費者債務清理條例
    第151 條第5 項、第6 項分別定有明文。再聲請更生或清算
    不合程式或不備其他要件者，法院應以裁定駁回之，但其情
    形可以補正者，法院應定期間先命補正，復為同條例第8 條
    所明定。依其立法理由可知，債務清償方案成立後，固由債
    務人按其條件履行，惟需於其後發生情事變更，在清償期間
    收入或收益不如預期，致該方案履行困難甚或履行不能，因
    不可歸責於己，始能聲請更生或清算。此項規定旨在避免債
    務人任意毀諾已成立之協商，濫用更生或清算之裁判上債務
    清理程序，蓋以債務清償方案係經當事人行使程序選擇權所
    為之債務清理契約，債務人應受該成立之協議所拘束。債務
    人既已與金融機構協商成立，如認該協商方案履行有其他不
    適當情形，自仍應再循協商途徑謀求解決。
二、本件聲請意旨略以：其有不能清償債務之情事，目前債務總
    金額為新臺幣（下同）1,249,803 元（依聲請人97年6月3日
    聯合徵信中心債權人清冊所載數額），消費者債務清理條例
    施行前，曾依照中華民國銀行公會會員辦理消費金融案件無
    擔保債務協商機制，與其最大債權金融機構美商花旗（臺灣
    ）銀行股份有限公司（下稱：花旗銀行）成立協商，雙方約
    定聲請人自民國95年6 月起，分80期、利率6.88% ，每月10
    日以26,472元依各債權銀行債權金額比例清償債務，直至全
    部清償為止，而其前於外交部擔任駕駛，每月約有53,238元
    之收入，除養家活口外，尚能勉強清償協商款項，惟於96年
    6 月份為因應「行政院所屬機關學校勞力替代措施推動方案
    」，且因其曾向同事、親戚借款200 萬元用以清償債務，遂
    考慮接受外交部優惠資遣，先拿一筆龐大資遣費來清償向同
    事、親戚借得之200 萬元，因此其自外交部離職，但中年轉
    業並不容易，歷經2 個多月找不到工作，從96年9 月份起，
    才以開計程車為職業，然而目前大環境不景氣下，又加上臺
    北縣市大眾捷運系統便利，計程車之生意一落千丈，每月淨
    利僅有25,000元至30,000元左右，且其還須養家活口，該協
    商條件已大大超過聲請人所能負擔，終將無以為繼，致使繼
    續履行協商內容有重大困難，而此事由並非聲請人主觀上惡
    意不履行協議，實係客觀上確有不可歸責於聲請人之事由，
    再其願以每月為1 期，每期清償8,000 元共72期之方式履行
    債務，如加上先前已清償29期之金額，計清償總額可達1,69
    4,742 元，懇請鈞院迅賜裁定准予更生程序，以維權益，實
    感德便等語。
三、經查：
（一）聲請人曾參加中華民國銀行公會會員辦理消費金融案件無
      擔保債務協商機制，與花旗銀行成立協商並持續履約當中
      ，有聲請人提出之無擔保債務還款計劃、協議書、財團法
      人金融聯合徵信中心債權人清冊、國內匯款申請書，及花
      旗銀行97年10月 9日民事陳報狀等卷可稽，是聲請人向本
      院聲請更生，須符合「不可歸責於己致履行顯有重大困難
      事由」之要件，方為適法。
（二）再聲請人以其自外交部離職改以計程車為業，而目前大環
      境不景氣，且臺北縣市大眾捷運系統便利，致計程車生意
      一落千丈，並主張繼續履行協商內容有重大困難等語，固
      據其提出之勞工保險被保險人投保資料表、外交部工友退
      職證明書等件在卷可參，惟查，聲請人自外交部離職之原
      因，除係配合「行政院所屬機關學校勞力替代措施推動方
      案」外，亦係因其於考量領取外交部之優惠資遣費所致，
      是縱認聲請人主張其計程車之生意一落千丈，每月淨利僅
      有25,000元至30,000元左右，無法養家活口等情屬實，然
      該經濟收入減少之窘境，仍係聲請人自身之行為所造成，
      自難執為不可歸責於己事由，況聲請人自協商成立後至目
      前為止仍能繼續依協商條件還款，足見上開還款條件，縱
      有所認嚴苛之情形，然仍屬其可承受之範圍，非有不可歸
      責於己事由。又聲請人既有履債之能力，目前銀行公會就
      曾經參加95年度債務協商機制成立而毀諾之債務人，提供
      「個別協商一致性方案」使能再進行協商，聲請人倘認原
      協商條件過苛，尚非不得與其債權人花旗銀行等銀行，再
      次進行解決債務之商談，經由個別債權銀行協商程序以求
      適當履債。
四、綜上所述，本件聲請人既無消費者債務清理條例第151條第5
    項但書所規定不可歸責於己之事由，其向本院聲請更生，應
    屬聲請之要件不備，且該欠缺又無從補正，依首揭條文之規
    定，自應駁回其更生之聲請，爰裁定如主文。
中    華    民    國    97    年    11    月    17    日
                  民事第三庭  法  官  邱靜琪
上為正本係照原本作成
如不服本裁定，應於裁定送達後10日內，以書狀向本院提出抗告
，並繳納抗告費新臺幣1千元
中    華    民    國    97    年    11    月    17    日
                              書記官  白俊傑


司法院資訊處製作；財團法人民間司法改革基金會備份。
